臺灣高等法院臺中分院刑事判決
111年度上訴字第2275號

上  訴  人  臺灣臺中地方檢察署檢察官
上  訴  人  
即  被  告  劉信辰
指定辯護人  本院公設辯護人陳秋靜  
上列上訴人等因被告違反毒品危害防制條例等案件，不服臺灣臺
中地方法院111年度訴字第726號中華民國111年6月22日第一審判
決（起訴及併辦案號：臺灣臺中地方檢察署111年度偵字第7254
、18544號），提起上訴，本院判決如下：
    主  文
上訴駁回。
    犯罪事實
一、乙○○明知甲基安非他命(Methamphetamine)屬毒品危害防  
    制條例列管之第二級毒品，4-甲基甲基卡西酮（4-methylmeth
    cathinone、Mephedrone、4-MMC）、硝甲西泮(Nimetazepam
    )屬毒品危害防制條例列管之第三級毒品，硝西泮(Nitrazepam
    )屬毒品危害防制條例列管之第四級毒品，不得非法販賣，竟
    基於販賣第二級毒品而混合二種以上毒品以營利之犯意，於
    民國111年1月12日1時3分許，使用如附表編號2所示之iPhon
    e手機連接網際網路後，以通訊軟體微信ID「ktmjuice6666
    」、暱稱「MC娛樂_營(新年快樂)」，傳送內容為：「2：40
    00. 飲品15包任選6000. 12包5000 優惠到早上5：00」之毒
    品交易訊息予喬裝購毒者之員警，又於同年2月18日4時30分
    許，以上開微信帳號，傳送內容為：「老板要什么服务」之
    毒品交易訊息予喬裝購毒者之員警，俟雙方談妥以新臺幣(
    下同)3000元之價格交易含第二級毒品甲基安非他命、第三
    級毒品4-甲基甲基卡西酮、硝甲西泮、第四級毒品硝西泮等
    成分之毒品咖啡包6包後，乙○○乃於同年2月20日20時8分許
    ，攜帶如附表編號1所示之毒品咖啡包6包，駕駛車牌號碼00
    0-0000號自用小客車，前往臺中市○區○○○街000號前，與喬
    裝購毒者之員警見面，待該員警上車後，乙○○隨即駕車離開
    現場，並與該員警在車上進行毒品交易，後於同日20時20分
    許，行經同區學府路137號前，喬裝購毒者之員警遂向乙○○
    表明警察身分，乙○○因而販賣第二級毒品而混合二種以上之
    毒品未遂。嗣喬裝購毒者之員警欲以現行犯逮捕乙○○，並由
    其他員警分別駕駛車牌號碼000-0000號及8675-P7號偵防車
    在對向車道實行逮捕行動，詎乙○○另基於以駕駛動力交通工
    具妨害公務及損壞公務員職務上掌管之物品之犯意，駕駛上
    開自用小客車迅速迴轉至對向車道，並撞擊上開2輛偵防車
    ，再碰撞停放在該處道路旁之機車，致上開偵防車之保險桿
    脫落及車身擦損，以此強暴方式妨害員警依法執行職務，幸終
    為警制伏逮捕，並扣得如附表編號1、2所示之物。
二、案經臺灣臺中地方檢察署檢察官指揮臺中市政府警察局第三
    分局報告該署檢察官偵查起訴。    
　　理    由
壹、證據能力：
一、本判決以下所引用被告乙○○以外之人於審判外之陳述，檢察
    官、被告及辯護人均不爭執其證據能力，且迄至言詞辯論終
    結前亦未聲明異議，本院審酌上開陳述作成之情況並無違法
    不當之情形或證明力明顯過低之瑕疵，爰依刑事訴訟法第15
    9條之5第1項及第2項規定，認均得為證據。
二、本判決以下引用之非供述證據，檢察官、被告及辯護人均未
    表示排除此部分證據之證據能力，本院審酌並無證據證明前
    開非供述證據係公務員違背法定程序所取得，亦無顯不可信
    之情況與不得作為證據之情形，爰依刑事訴訟法第158條之4
    規定反面解釋、第159條之4規定，認均得為證據。
貳、認定事實所憑證據及理由：
一、上揭犯罪事實，業據上訴人即被告乙○○(下稱被告)於警詢、
    偵查中及原審準備程序、審理時均坦承不諱（見偵卷第27至
    30頁、第113至118頁、第149至151頁、第163至165頁、原審
    卷第83頁、第166頁），並有員警職務報告（見他卷第7頁、
    偵卷第169至171頁）、被告之微信ID、對話紀錄截圖（見偵
    卷第57至79頁）、現場照片（見偵卷第81至85頁）、臺中市
    政府警察局第三分局搜索扣押筆錄、扣押物品目錄表、扣押
    物品收據（見偵卷第35至41頁）、扣押物品照片（見偵卷第
    49至55頁、原審卷第75至77頁）、衛生福利部草屯療養院草
    療鑑字第1110200345號鑑驗書（見偵卷第43頁）、臺中市政
    府警察局道路交通事故當事人登記聯單（見偵卷第87至88頁
    、第173至175頁）、道路交通事故現場圖（見偵卷第177頁
    ）、車輛基本資料、車主基本資料及車輛異動紀錄之車輛詳
    細資料報表（見偵卷第89頁）、公路監理電子閘門系統車號
    查詢汽車車籍資料（見偵卷第225至227頁）、監視器翻拍截
    圖（見偵卷第153至156頁）、現場及車損照片（見偵卷第17
    9至219頁）在卷可稽，且有如附表編號1、2所示之物扣案可
    佐，足認被告之自白與事實相符，應堪採信。
二、按販賣毒品之所謂販賣行為，係行為人基於營利之目的，而
    販入或賣出毒品而言。販賣毒品者，其主觀上須有營利之意
    圖，且客觀上有販賣之行為，即足構成，至於實際上是否已
    經獲利，則非所問。而販賣毒品既係違法行為，非可公然為
    之，亦無公定價格，係可任意分裝增減份量，且每次買賣之
    價格、數量，亦隨時依雙方之關係深淺、資力、需求量、對
    行情之認知、來源是否充裕、查緝是否嚴緊、購買者被查獲
    時供述購買對象之可能風險之評估等因素，而異其標準，機
    動調整，非可一概論之。查本案被告於原審審理時自承：我
    販賣毒品是要賺取價差，我每包毒品咖啡包取得的成本是20
    0元，預計要販賣600元，1包可以賺400元，本次交易是買5
    包送1包，即以3000元之價格販售6包成本為1200元之毒品咖
    啡包，若有完成交易，可獲利1800元等語（見原審卷第166
    頁），足見其主觀上確實有獲取不法利益之營利意圖甚明。
三、綜上所述，本案事證明確，被告前開犯行均堪認定，應依法
    論科。　
參、論罪科刑：
一、按毒品危害防制條例於109年1月15日修正增訂第9條第3項規
    定：「犯前5條之罪而混合二種以上之毒品者，適用其中最
    高級別毒品之法定刑，並加重其刑至二分之一」，並於同年
    7月15日施行。其立法理由略以：「本條第3項所稱之混合，
    係指將二種以上之毒品摻雜調合，無從區分而言（如置於同
    一包裝）。依目前毒品查緝實務，施用混合毒品之型態日益
    繁多，且因混合毒品之成分複雜，施用後所造成之危險性及
    致死率均高於施用單一種類者，為加強遏止混合毒品之擴散
    ，爰增訂第3項…另本項係屬分則之加重，為另一獨立之犯罪
    型態，如其混合二種以上毒品屬不同級別，應依最高級別毒
    品所定之法定刑，並加重其刑至二分之一，例如販賣混合第
    三級及第四級毒品者，依販賣第三級毒品之法定刑處斷，並
    加重其刑至二分之一；如屬同一級別者，因無從比較高低級
    別，則依各該級別毒品所定之法定刑，加重其刑至二分之一
    」等語。可知立法者係將犯毒品危害防制條例第4條至第8條
    之罪而有混合二種以上毒品之情形，予以結合成另一獨立犯
    罪類型，以與單一種類毒品之犯罪類型區別，並予以加重其
    刑，屬刑法分則之加重。本案被告所販賣之毒品咖啡包，含
    有第二、三、四級毒品成分，而混合二種以上毒品，且被告
    行為時，毒品危害防制條例第9條第3項規定已生效施行，自
    有該規定之適用。又刑事偵查技術上所謂之「釣魚」，指對
    於原已犯罪或具有犯罪故意之人，司法警察於獲悉後為取得
    證據，以設計引誘之方式，佯與之為對合行為，使其暴露犯
    罪事證，待其著手於犯罪行為實行時，予以逮捕、偵辦者而
    言。本案被告主觀上原即有犯罪之意思，客觀上又已著手於
    犯罪行為之實行，雖因喬裝購毒者之員警並無購買真意，事
    實上不能真正完成買賣，仍應成立未遂犯。
二、核被告所為，係犯毒品危害防制條例第9條第3項、第4條第6
    項、第2項、第3項、第4項之販賣第二級毒品而混合二種以
    上之毒品未遂罪，以及刑法第135條第3項第1款之駕駛動力
    交通工具妨害公務執行罪、同法第138條之損壞公務員職務
    上掌管之物品罪。
三、被告意圖販賣而持有第二、三、四級毒品之低度行為，為其
    販賣之高度行為所吸收，均不另論罪。被告以一行為，同時
    觸犯駕駛動力交通工具妨害公務執行罪、損壞公務員職務上
    掌管之物品罪，為想像競合犯，應依刑法第55條前段之規定
    ，從一重之駕駛動力交通工具妨害公務執行罪處斷。
四、被告上開販賣第二級毒品而混合二種以上之毒品未遂罪、駕
    駛動力交通工具妨害公務執行罪間，犯意各別，行為互殊，
    應予分論併罰。移送併辦意旨書所載犯罪事實，核與起訴書
    所載犯罪事實相同，為事實上同一案件，本院自應併予審酌
    。
五、刑之加重及減輕：
㈠、被告販賣第二級毒品而混合二種以上之毒品，應依毒品危害
    防制條例第9 條第3 項之規定，除適用其中最高級別即販賣
    第二級毒品之法定刑外，並加重無期徒刑以外之刑。
㈡、被告已著手販賣第二級毒品而混合二種以上之毒品之實行，
    然因喬裝購毒者之員警自始欠缺購毒真意而不遂，為未遂犯
    ，惡性較既遂犯為輕，應依刑法第25條第2項之規定，就該
    罪按既遂犯之刑減輕之。
㈢、被告於偵查及審判中均自白販賣第二級毒品而混合二種以上
    之毒品之犯行，應依毒品危害防制條例第17條第2項之規定
    ，就該罪遞減其刑。
㈣、被告兼有上開刑之加重及遞減事由，依法先加後遞減之。
㈤、被告前因詐欺案件，經原審法院以109年度豐簡字第810號判
    決判處有期徒刑3月確定，於110年2月26日易科罰金執行完
    畢在案，有臺灣高等法院被告前案紀錄表1份存卷可佐，被
    告於有期徒刑執行完畢後5年內，再故意犯本案有期徒刑以
    上之罪，為累犯，並為量刑之審酌。
㈥、被告及辯護人雖以被告始終自白認罪、素行狀況、著手販賣
    之毒品數量不多、僅止於未遂、尚未實際獲利、與大量販毒
    者之危害情形有別為由，主張就被告販賣第二級毒品而混合
    二種以上之毒品部分，依刑法第59條規定酌減其刑等語。惟
    按，刑法第59條之酌量減輕其刑，必須犯罪另有特殊之原因
    與環境等，在客觀上足以引起一般同情，認為即予宣告法定
    最低度刑猶嫌過重者，始有其適用。是為此項裁量減刑時，
    必須就被告全部犯罪情狀予以審酌在客觀上是否有足以引起
    社會上一般人之同情，而可憫恕之情形，始稱適法。又所謂
    法定最低度刑，遇有其他法定減輕之事由者，應指適用其他
    法定減輕事由減輕其刑後之最低度刑而言。亦即，倘被告別
    有法定減輕事由者，應先適用法定減輕事由減輕其刑後，猶
    認其犯罪之情狀顯可憫恕，即使科以該減輕後之最低度刑仍
    嫌過重者，始得適用刑法第59條規定酌量減輕其刑。本院審
    酌被告正值青壯，並無不能以正當方式賺取錢財之情形，竟
    因貪圖不法利潤，著手販賣混合二種以上毒品之咖啡包，且
    係以發送微信訊息之方式，招攬他人與之進行毒品交易，嚴
    重危害國民健康及社會秩序，惡性非輕，依其犯罪情節及手
    段，難認有何在客觀上足以引起一般同情，而堪可憫恕之特
    殊原因及環境，自無刑法第59條之適用餘地。至被告及辯護
    人所指本案僅止於未遂、被告始終自白認罪等節，已依刑法
    第25條第2項、毒品危害防制條例第17條第2項規定遞減其刑
    ，其餘所執事由，亦可依刑法第57條規定在遞減後之法定刑
    度內妥適斟酌量刑，其憑以主張依刑法第59條規定酌減其刑
    ，難認有據。
肆、本院之判斷
一、原審認被告本件事證明確，適用刑事訴訟法第299條第1項前
    段，毒品危害防制條例第9條第3項、第4條第6項、第2項、
    第3項、第4項、第17條第2項、第18條第1項前段、第19條第
    1項，刑法第11條、第135條第3項第1款、第138條、第25條
    第2項、第55條、第51條第5款之規定，並審酌被告犯罪之動
    機、目的、手段、惡性、對於國民健康、社會秩序及公權力
    威信之危害程度、著手販賣之咖啡包共混合3種級別毒品、
    數量、約定對價、所幸為警及時查獲而止於未遂、尚未實際
    獲利、對偵防車所造成之損壞、坦承犯行，兼衡其素行狀況
    （見原審卷第17至21頁）、教育程度、工作收入情形、家庭
    生活及經濟狀況（見原審卷第109至113頁、第167頁、第183
    至187頁）等一切情狀，分別量處如原審判決主文所示之刑
    。另審酌被告上開所犯各罪，分別係販賣毒品及妨害公務之
    犯罪類型，所侵害法益迥異，而考量被告犯上開各罪，其犯
    罪時間相近，所受責任非難重複之程度一般，再斟酌被告犯
    數罪所反應之人格特性，暨權衡各罪之法律目的及相關刑事
    政策，而為整體評價後，定其應執行之刑如原審判決主文所
    示。暨說明㈠、扣案如附表編號1所示之毒品咖啡包6包，為
    本案查獲含有第二級毒品甲基安非他命成分之混合毒品，連
    同包裝袋，與內含之第三、四級毒品均難以完全析離，除鑑
    驗用罄部分因已滅失而毋庸沒收銷燬外，不問屬於犯罪行為
    人與否，均應依毒品危害防制條例第18條第1項前段規定宣
    告沒收銷燬。㈡、扣案如附表編號2所示之粉色iPhone手機1
    支，為供被告犯販賣上開毒品咖啡包未遂所用之物，業據被
    告供承在卷（見原審卷第84頁、第162頁），不問屬於犯罪
    行為人與否，應依毒品危害防制條例第19條第1項規定宣告
    沒收。㈢、扣案如附表編號3至6所示之金色iPhone手機2支、
    紅色iPhone手機1支、現金2萬4300元，則與本案無關，業據
    被告陳明在卷，且查無其他證據足以證明此部分之扣案物品
    係被告用於本案犯行之用，爰不予宣告沒收。經核所為認事
    用法均無違誤，量刑亦均屬妥適。
二、檢察官上訴意旨略以：被告前於104、109年先後因違反毒品
    危害防制條例及詐欺案件，經原審法院判處6月、3月確定，
    末次於110年2月26日易科罰金執行完畢，是被告係顯於有期
    徒刑執行完畢之5年以內，故意再犯有期徒刑以上之本罪，
    該當構成累犯，且被告及辯護人就此累犯前案及事實並無爭
    執，檢察官亦指明被告累犯之證明方法，經合法調查，並說
    明被告於104年所犯違反毒品危害防制條例案與本案之犯罪
    類型相同，另詐欺案執行完畢距本案案發時間未滿1年即又
    再犯，被告對刑之執行顯然欠缺感知，刑罰反應力薄弱而有
    特別惡性，有加重其刑之必要，原判決未予依法加重其刑，
    容有未洽，請求撤銷原判決等語。然原判決就被告應否構成
    累犯之判斷，雖有尚欠周延之處，以致未能援引刑法第47條
    第1項之規定加重其刑，惟原判決既已將被告上述足以構成
    累犯之刑罰執行完畢事實，列為刑法第57條之量刑因子，而
    於決定被告刑期長短時具體予以審酌，且適度反映於原判決
    之量刑上，並非全然固守法定最低本刑而未予加重，此一量
    刑結論幾與本案適用累犯規定予以加重其刑無異。是以原判
    決就累犯規定之適用雖有瑕疵，惟與判決認定之犯罪事實及
    量刑結論均不生影響，基於無害瑕疵審查原則，即不構成撤
    銷原判決之理由。此觀最高法院110年度台上字第5660號刑
    事判決所稱如法院認為檢察官未就構成累犯事實有所主張或
    具體指出證明方法，而未論以累犯或依累犯規定加重其刑，
    但仍將被告可能構成累犯之前科、素行資料列為量刑審酌事
    由，此時對被告所應負擔之罪責已予充分評價，依重複評價
    禁止之精神，自無許檢察官事後循上訴程序，以該業經列為
    量刑審酌之事由應改論以累犯並加重其刑為由，指摘原判決
    未依累犯規定加重其刑違法或不當，應係前述無害瑕疵審查
    原則之具體展現，益足為證。是以檢察官之上訴並無理由，
    應予駁回。
三、被告上訴意旨略以：考量本件被告未有任何獲利，且其涉犯
    本件犯行係因妻子無業而為家庭主婦，被告困於經濟，為扶
    養年僅3歲女兒，無業之妻子及92歲罹犯失智症而無謀生能
    力之祖母，方為求增加收入而失慮涉犯本件販毒犯行，有情
    輕法重之情形，請分別依刑法57條從輕量刑及59條酌減其刑
    。惟按刑罰之量定，屬法院自由裁量之職權行使，應審酌刑
    法第57條所列各款事由及一切情狀，為酌量輕重之標準，並
    非漫無限制；量刑輕重係屬事實審法院得依職權自由裁量之
    事項，苟已斟酌刑法第57條各款所列情狀而未逾越法定刑度
    ，不得遽指為違法；且在同一犯罪事實與情節，如別無其他
    加重或減輕之原因，下級審量定之刑，亦無過重或失輕之不
    當情形，則上級審法院對下級審法院之職權行使，原則上應
    予尊重（最高法院72年台上字第6696號、75年度台上字第70
    33號判決意旨參照）。查原審就被告所犯上開罪名，已參酌
    上開理由，並具體斟酌刑法第57條各款所列情形，且未逾法
    定刑之範圍，復未濫用自由裁量之權限，亦與罪刑相當原則
    、比例原則無違，要無輕重失衡或偏執一端之情形，量刑尚
    屬妥適，且無刑法59條規定得酌減其刑之情形，是被告上訴
    亦無理由，應予駁回
伍、被告經合法傳喚，無正當理由不到庭，爰不待其陳述，逕行
    判決。　　　　
本案經檢察官胡宗鳴提起公訴及移送併辦，檢察官羅秀蓮提起上
訴，檢察官甲○○到庭執行職務。
據上論結，應依刑事訴訟法第371條、第368條、刑法第47條第1
項，判決如主文。
中　　華　　民　　國　　111 　年　　11　　月　　17　　日
            刑事第九庭      審判長法　官　紀  文  勝
                                  法　官  賴  妙  雲
                                  法　官  紀  佳  良 
以上正本證明與原本無異。
如不服本判決應於收受送達後20日內向本院提出上訴書狀，其未
敘述上訴理由者，並得於提起上訴後20日內向本院補提理由書狀
（均須按他造當事人之人數附繕本）「切勿逕送上級法院」。因
疫情而遲誤不變期間，得向法院聲請回復原狀。  

                                  書記官  陳  俞  豪 

中　　華　　民　　國　　111 　年　　11　　月　　17　　日
                 

附  表：
編號 名稱 數量         備    註 1 草莓圖示銀色包裝咖啡包 6包 總毛重24.22公克，經開封乙包（檢品編號B0000000號）送驗，送驗淨重2.5588公克，驗餘數量淨重2.0610公克，檢出第二級毒品甲基安非他命、第三級毒品4-甲基甲基卡西酮、硝甲西泮、第四級毒品硝西泮等成分。 2 粉色iPhone手機(含SIM卡，IMEI：000000000000000號) 1支 供本案被告聯繫販毒所用 3 金色iPhone手機(含SIM卡，IMEI：000000000000000號) 1支 與本案無關 4 金色iPhone手機(含SIM卡，未解鎖） 1支 與本案無關 5 紅色iPhone手機(含SIM卡，未解鎖） 1支 與本案無關 6 現金新臺幣 2萬4300元 與本案無關